臺灣新竹地方法院行政訴訟判決
110年度交字第118號
原      告  鍾政綱  
被      告  交通部公路總局新竹區監理所


代  表  人  吳季娟  
訴訟代理人  吳靜宜  
上列當事人間違反道路交通管理處罰條例事件，原告不服被告中
華民國110年5月21日竹監新四字第51-E30P03198號裁決，提起行
政訴訟，本院判決如下：
    主  文
原告之訴駁回。
訴訟費用新臺幣參佰元由原告負擔。
    理  由
一、程序事項：
    原告起訴時，被告交通部公路總局新竹區監理所代表人為黃
    萬益，訴訟繫屬中，於民國(下同)110年6月4日由吳季娟繼
    任為代表人，並經其聲明承受訴訟，核無不合，應予准許。
二、事實概要：
    原告於110年4月12日11時16分許，騎乘車號000-000號普通
    重型機車(下稱系爭機車)，沿新竹市自由路27巷往民主路方
    向行駛，於行經民主路右轉(下稱系爭路段)時，遭民眾錄影
    檢舉未依規定使用方向燈，經新竹市警察局第二分局(下稱
    舉發機關)員警認原告有「汽機車駕駛人不依規定使用方向
    燈」之違規事實而舉發。嗣原告提出申訴，經舉發機關函覆
    違規屬實，被告據此依道路交通管理處罰條例(下稱道交條
    例）第42條規定，於110年5月21日以竹監新四字第51-E30P0
    3198號裁決書(下稱原處分)，裁處原告罰鍰新臺幣(下同)1,
    200元，原告不服，提起本件行政訴訟。
三、兩造聲明：
(一)原告：1.原處分撤銷。2.訴訟費用由被告負擔。
(二)被告：1.原告之訴駁回。2.訴訟費用由原告負擔。
四、兩造陳述：
(一)原告主張：使用機車前，都會先檢查車輛的燈光；且有啟動
    方向燈等語。
(二)被告答辯：
  1.按道交條例第7條之1規定:「對於違反本條例之行為者，民
    眾得敘明違規事實或檢具違規證據資料，向公路主管或警察
    機關檢舉，經查證屬實者，應即舉發。」、第42條規定：「
    汽車駕駛人，不依規定使用燈光者，處1,200元以上3,600元
    以下罰鍰。」；道路交通安全規則(下稱安全規則)第91條第
    1項第1款規定：「一、右轉彎時，應先顯示車輛前後之右邊
    方向燈光，或由駕駛人表示左臂向上，手掌向右微曲之手勢
    。」、第102條第1項第4款規定：「汽車行駛至交岔路口，
    其行進、轉彎，應依下列規定：四、右轉彎時，應距交岔路
    口三十公尺前顯示方向燈或手勢，換入外側車道、右轉車道
    或慢車道，駛至路口後再行右轉。…」、第109條第2項第2款
    規定：「汽車駕駛人，應依下列規定使用方向燈：「左（右
    ）轉彎時，應先顯示車輛前後之左（右）邊方向燈光；變換
    車道時，應先顯示欲變換車道方向之燈光，並應顯示至完成
    轉彎或變換車道之行為。」，分別定有明文。
  2.本案經新竹市警察局第二分局於110年5月11日以竹市警二分
    五字第1100012558號函復：…三、經查旨揭車輛於違規單所
    載時、地行經道路交岔路口在轉彎過程，應依規定使用方向
    燈以告知前後行駛車輛，並保持安全距離及適當間隔，以維
    護交通秩序及行車安全，復經重新審視民眾檢舉之影片後，
    該車輛在右轉彎行駛過程未依規定施打方向燈之違規事實已
    屬明確，本案依違反道交條例第42條規定予以舉發無訛等語
    。
  3.綜上，駕車行駛於道路，本應遵守道路交通安全規則有關轉
    彎應顯示方向燈之規定，本件既經舉發單位查證違規屬實，
    被告依相關法規裁處應屬適法，本件原告之訴為無理由，請
    依法駁回原告之訴。
五、法院判斷：
(一)按行車遇有轉向、減速暫停、讓車、倒車、變換車道等情況
    時所用之燈光及駕駛人之手勢，應依下列規定：一、右轉彎
    時，應先顯示車輛前後之右邊方向燈光，或由駕駛人表示左
    臂向上，手掌向右微曲之手勢；汽車駕駛人，應依下列規定
    使用方向燈：二、左(右)轉彎時，應先顯示車輛前後之左(
    右)邊方向燈光，…，並應顯示至完成轉彎…之行為；汽車駕
    駛人，不依規定使用燈光者，處1,200元以上3,600元以下罰
    鍰，安全規則第91條第1項第1款、第109條第2項第2款及道
    交條例第42條分別定有明文。
(二)查事實概要欄所載之事實，除下列事項外，為兩造所不爭執
    ，並有舉發違反道路交通管理事件通知單、違反道路交通管
    理事件裁決書等在卷可稽，堪信為真。本件應審酌者為：原
    告是否於上開時、地有未依規定使用燈光之行為?
(三)次查，經本院勘驗舉發錄影及google地圖與街景圖，其內容
    略為：畫面顯示時間：週一，4月12，2021 11：16：25-11
    ：16：33日間天氣晴無雨，該處為未劃設車道線、分向限制
    線或行車分向線之道路。攝影機所載車輛(下稱檢舉車輛) 
    行駛於道路右側，其前方有一車號000-000普通重型機車(即
    系爭機車)。11：16：25-11：16：27系爭機車行駛並靠近交
    岔路口前之停止線，車輛後方之方向燈未亮起。11:16:28系
    爭機車超越路口停止線並向右轉，11:16:30完成右轉彎，期
    間仍未顯示方向燈。11:16:31系爭機車左後方之方向燈開始
    閃爍並向左偏行越過分向限制線持續向左偏行，於11:16:33
    駛出畫面，畫面結束，有本院110年5月24日調查證據筆錄可
    參，足認原告於前揭時間行經系爭路段時，確有未使用方向
    燈之違規事實明確。原告前揭所陳，尚無足採。
(四)綜上所述，原告於前揭時地，確有未依規定使用方向燈之行
    為。從而原處分並無違誤，原告訴請撤銷，並無理由。又本
    件訴訟得不經言詞辯論為之，併予敘明。
六、本件第一審裁判費為300元，應由原告負擔，爰確定第一審
    訴訟費用額如主文第2項所示。
七、據上論結，本件原告之訴為無理由，依行政訴訟法第98條第
    1項前段、第237條之7、第237條之8第1項，判決如主文。
中　　華　　民　　國　　111 　年　　6 　　月　　6 　　日
                  行政訴訟庭  法　官  張百見
以上正本係照原本作成。
如對本判決上訴，非以其違背法令為理由，不得為之，且須於判
決送達後20日內向本院提出上訴狀。
中　　華　　民　　國　　111 　年　　6 　　月　　6 　　日
                              書記官  林盈伸